臺灣高雄地方法院刑事判決　　　　　　　　　　　　九十三年度訴緝字第一一一號
　　公　訴　人　臺灣高雄地方法院檢察署檢察官
　　被　　　告　丙○○
　　指定辯護人　本院公設辯護人丁○○
右列被告因違反毒品危害防治條例案件，經檢察官提起公訴（九十二年度偵字三一二
五號），本院判決如左︰
    主  文
丙○○無罪。
    理  由
一、公訴意旨略以：被告丙○○意圖營利並基於概括之犯意，則自民國九十一年七月
    二十日起至同年八月五日止，在高雄縣阿蓮鄉○○街一三六號其住處等處，以每
    次新台幣（下同）三千至五千元不等之價格，連續多次販賣安非他命予乙○○施
    用，嗣於九十二年一月九日，乙○○因涉嫌施用毒品案遭警查獲後循線查知上情
    ，並於同年一月二十九日下午五時許，在高雄縣阿蓮鄉○○村○○路一號前逮獲
    被告丙○○及黃明泰（被告黃明泰所涉販賣第一級、第二級毒品部分，業據本院
    另以九十二年訴字一五○三號審結），並扣得被告丙○○向被告黃明泰購得之海
    洛因五包、安非他命三包，於被告黃明泰身上起獲海洛因一包，另於屋內起獲電
    子磅秤、天秤各一台、安非他命吸食器一組、塑膠吸管、玻璃管各一支等物，因
    認被告丙○○涉犯毒品危害防治條例第四條第二項販賣第二級毒品罪嫌。
二、按犯罪事實應依證據認定之，無證據不得推定其犯罪事實；不能證明被告犯罪者
    ，應諭知無罪之判決，刑事訴訟法第一百五十四條第二項、第三百零一條第一項
    定有明文。次按認定不利於被告之事實，須依積極證據，苟積極證據不足為不利
    於被告事實之認定時，即應為有利於被告之認定，更不必有何有利之證據，最高
    法院三十年上字第八一六號著有判例。所謂「積極證據足以為不利被告事實之認
    定」，依據同院七十六年臺上字第四九八六號判例意旨，係指據為訴訟上證明之
    全盤證據資料，在客觀上已達於通常一般之人均不致於有所懷疑、而得確信被告
    確曾犯罪之程度；若未達到此一程度，而有合理之懷疑存在時，即無從為有罪之
    確信。而訴訟上所得之全盤證據資料，固不以直接證據為限，間接證據亦應包含
    在內，惟採用間接證據時，必其所成立之證據，在直接關係上，雖僅足以證明他
    項事實，而由此他項事實，本於事理之作用足以證明待證事實者，方為合法，若
    憑空之推想，並非得採為證據資料之間接證據，同院三十二年上字第六七號判例
    可資參照。
三、本件公訴人認被告丙○○涉犯毒品危害防治條例第四條第二項販賣第二級毒品罪
    嫌，無非以證人乙○○之證述，及扣案之物品為其憑據。訊據被告丙○○矢口否
    認有販賣第二級毒品犯行，辯稱：伊從未販賣安非他命予乙○○等語，經查：
  (一)程序方面：
    按被告以外之人於司法警察官或司法警察調查中所為之陳述，除符合刑事訴訟法
    第一百五十九條之二或同法第一百五十九條之三之例外規定外，應屬傳聞證據，
    而不得作為證據，此觀刑事訴訟法第一百五十九條第一項、第一百五十九條之二
    及第一百五十九條之三之規定自明。本案被告否認證人乙○○於警詢時所為陳述
    之證據能力，因客觀上並無證據顯示證人乙○○於警詢時所為之陳述有何較具可
    信之特別情況，核與刑事訴訟法第一百五十九條之二、之三所規定的例外情形不
    符，是證人乙○○於警詢時所為之證述，屬傳聞證據，而無證據能力，不得作為
    認定被告犯罪事實之積極證據，然警詢時所為之證述，非不得用以彈劾其於本院
  作證時所為證詞之憑信性，合先敘明。
  (二)實體方面：
  1.證人乙○○固於偵查至本院審理中，均證述被告丙○○連續販賣安非他命之犯行
    ，然其於偵查中係供稱：「有向丙○○買過毒品二、三次，是透過朋友『國仔』
    帶我去他家阿蓮處買的，每次買三千至四千元左右」等語（見九十二年三月四日
    偵訊筆錄）；於本院審理中證稱：「我與丙○○是朋友，我們是在九十一年認識
    ，但很少聯絡，要買毒品時才會聯繫，是找一名綽號「啟明」的朋友，‧‧我只
    向丙○○買過一、二次毒品，一次買一錢安非他命，三千多元，是在丙○○家中
    買賣毒品，丙○○住在高雄縣阿蓮鄉」等語（見本院九十二年七月二日訊問筆錄
    ），而證人乙○○於警詢中又係供稱：「我第一次是在九十一年七月二十日左右
    ，向丙○○買安非他命一錢價格是新台幣五千元，最後一次是在九十一年八月五
    日購買安非他命一錢價格是新台幣五千元，都是在高雄縣阿蓮鄉○○路一三六號
    丙○○住處」等語（見九十二年一月二十四日警詢筆錄），揆之證人乙○○就向
    被告丙○○購買安非他命之次數、價格等細節前後證述不一，且就其係透過「國
    仔」或「啟明」之友人向被告丙○○購買安非他命之證述亦有出入，參酌一般施
    用毒品者，因購買毒品次數甚多，而對於確切購買之次數、價額之記憶稍有模糊
    ，雖屬正常，然證人乙○○既因無法直接聯絡被告丙○○，而需採用透過友人連
    繫帶同至被告丙○○住家之方式方能購買安非他命，則就其究透過何友人連繫帶
    領竟可為全然不同之陳述，實與常理有悖，是證人乙○○之證述實有重大瑕疵。
  2.再被告丙○○因另案通緝，於九十二年一月二十九日十七時，透過證人乙○○之
    證述，經另案被告許合城之帶同，在高雄縣阿蓮鄉○○村○○路一號被告黃明泰
    住處附近，為警逮捕，並在高雄縣阿蓮鄉○○村○○路一號黃明泰住處屋內，查
    扣得丙○○所有之晶體三包（驗後毛重合計五點三公克）、安非他命吸食器一組
    、塑膠吸管、玻璃管各一支，及電子磅秤一台、天秤一台等物等情，為被告丙○
    ○所不否認，並有搜索扣押筆錄、搜索現場照片四張可證；而上述扣案晶體三包
    （驗後毛重合計五點三公克），經送高雄醫學大學附設中和紀念醫院驗驗呈安非
    他命陽性反應無訛，亦有高雄醫學大學附設中和紀念醫院編號九二○二—二七五
    號檢驗報告在卷足參。然持有毒品之原因多端，並非持有毒品者即均係販賣者，
    查被告丙○○前於九十一年間因施用第二級毒品安非他命犯行，經本院以九十一
    年度毒聲字第一八五九號裁定為觀察、勒戒、因無繼續施用傾向，經臺灣高雄地
    方法院檢察署檢察官於九十一年四月二十四日以九十一年度毒偵字第一五五一號
    為不起訴處分，復因九十一年間因施用第二級毒品安非他命案件，經本院於九十
    一年九月二十三日以九十一年度毒聲字第六一五四號裁定送觀察、勒戒，而於九
    十二年一月三十日入台灣高雄看守所附設勒戒處所執行觀察勒戒後，認有繼續施
    用傾向，再經本院以九十二年度毒聲字第一二四三號裁定送強制戒治，於九十二
    年三月二十一日送至台灣屏東戒治所為強制戒治，嗣經本院裁定停止戒治付保護
    管束，而於九十三年三月九日因毒品危害防治條例修正報結等情，有台灣高等法
    院被告全國前案紀錄表在卷可證，顯見被告丙○○確實自九十一年間起即有施用
    安非他命之習慣，且被告丙○○於警詢中已坦承：於九十二年一月二十九日中午
    尚有施用安非他命，並有同時扣案之被告丙○○所有安非他命吸食器一組、塑膠
    吸管、玻璃管各一支為證，是堪認被告丙○○所辯稱：上述扣案物品中安非他命
    三包是伊向為被告黃明泰購買以供施用一情，應可採信。再高雄縣阿蓮鄉○○村
    ○○路一號房屋係屬於被告黃明泰所有，且為警查獲時在場之楊雪華、林榕均
    供稱是去上址找黃明泰，足見被告黃明泰應經常逗留在上開峰北路一號房屋，而
    被告丙○○既非屋主，又係通緝犯，在上開查獲之峰北路一號僅係暫時停留，是
    其所辯稱屋內搜出之電子磅秤一台、天秤一台等物是屋主即被告黃明泰所有，與
    其無涉等語，並非無據，故上開扣案之安非他命三包、電子磅秤一台、天秤一台
    ，均無法作為認定被告丙○○有販賣安非他命犯行之論據。
四、綜上，公訴人所舉之證據不足以證明被告丙○○犯罪。此外，復查無其他積極證
    據足資審認被告有何公訴人所指之連續販賣第二級毒品安非他命犯行，揆諸前揭
    法條、判例意旨及說明，應認被告丙○○之犯罪尚屬不能證明，依法自應為其無
    罪之諭知。
五、被告丙○○另聲請本院再次傳訊證人乙○○，惟本院傳拘證人乙○○無著，是認
    被告丙○○此部分證據調查之聲請，顯屬不能調查，而不必要，予以駁回，附此
    敘明。
據上論斷，應依刑事訴訟法第三百零一條第一項，判決如主文。
本案經檢察官甲○○到庭執行職務。
中    華    民    國    九十三    年      八      月        十三        日
                                  臺灣高雄地方法院刑事第十一庭
                                      審判長法  官  徐  美  麗
                                            法  官  高  增  泓
                                            法  官  陳  億  芳
右正本證明與原本無異。
如不服本判決，應於送達後十日內，向本院提出上訴狀。
                                            書記官  李  梅  芬
中    華    民    國    九十三    年      八      月        十六        日
